臺灣高雄地方法院民事裁定
108年度消債更字第30號
聲  請  人  鄧翠萍  
0000000000000000

0000000000000000

0000000000000000

代  理  人  薛政宏律師
上列當事人因消費者債務清理事件聲請更生，本院裁定如下：
    主  文
聲請人鄧翠萍自民國一百零八年五月七日下午四時起開始更生程
序。
命司法事務官進行本件更生程序。
    理  由
一、本件聲請意旨略以：伊無力清償債務，曾依中華民國銀行公
    會會員辦理消費金融案件無擔保債務協商機制請求共同協商
    債務方案成立，約定自民國95年9月起，分120期，年利率3％
    ，每月清償新臺幣（下同）11,417元。然勉為償還數期後仍
    不得已毀諾，因聲請人有不能清償債務或有不能清償之虞，
    復未經法院裁定開始清算程序或宣告破產，爰依法聲請准予
    裁定更生等語。
二、按債務人不能清償債務或有不能清償之虞者，得依本條例所
    定更生或清算程序，清理其債務。債務人無擔保或無優先權
    之債務總額未逾1,200萬元者，於法院裁定開始清算程序或
    宣告破產前，得向法院聲請更生。法院開始更生程序之裁定
    ，應載明其年、月、日、時，並即時發生效力。法院裁定開
    始更生或清算程序後，得命司法事務官進行更生或清算程序
    ，必要時得選任律師、會計師或其他適當之自然人或法人一
    人為監督人或管理人。消費者債務清理條例第3條、第42條
    第1項、第45條第1項及第16條第1項分別定有明文。
三、經查：
  ㈠聲請人所主張上開事實，業據其提出財產及收入狀況說明書
    （卷第6至7頁）、債權人清冊（卷第8頁）、戶籍謄本（卷
    第9頁）、財團法人金融聯合徵信中心前置協商專用債權人
    清冊（卷第11至12頁）、勞工保險被保險人投保資料表（卷
    第12-1頁）、財政部高雄國稅局105年及106年度綜合所得稅
    各類所得資料清單及總歸戶財產查詢清單（卷第13至15頁）
    、存摺（卷第17至18頁）、薪資明細表（卷第19頁）、信用
    報告（卷第44頁）、商業保險投保資料查詢結果表（卷第45
    頁）等在卷可參。
  ㈡經核，聲請人於95年間協商成立後，繳納11期即未行繳款，
    最大債權銀行國泰世華銀行乃報送毀諾（見卷第28至39頁國
    泰世華銀行陳報狀暨協議書、繳款明細等），而聲請人於協
    商時，切結每月收入約20,000元，有聲請人協商時之收入證
    明切結書可考（見卷第36頁），聲請人稱毀諾時之收入扣除
    支出，實難以負擔清償金額等語（見卷第2頁），復依勞工
    保險被保險人投保資料表所示，聲請人於90年12月即已退保
    ，復於99年4月始再加保（見卷第12-1頁背面），是聲請人
    於最後一期繳款日期即96年7月9日並未受雇任何公司或商號
    而投保勞保，以其工作狀況非屬固定，縱以聲請人斯時收入
    為切結之20,000元，扣除當年個人必要生活費用即衛福部社
    會司所公告96年高雄市最低生活費標準10,708元後，僅餘9,
    292元，顯已無法負擔每月11,417元之還款金額，難以期待
    聲請人依約履行，應屬不可歸責於聲請人之事由致不能履約
    ，並無違常。是聲請人主張其於與債權銀行達成前開協商結
    論後，已因不可歸責於己之事由致履行顯有重大困難，尚屬
    可信。
  ㈢次查，聲請人於105年及106年度申報所得分別為0元、5,800
    元（薪資所得），惟其自陳聲請更生前2年內有薪資所得共2
    92,550元，名下無財產，勞工保險投保單位為大高雄青果加
    工職業工會。又聲請人自陳擔任百貨公司之臨時檔期櫃員，
    每月收入約2萬元（未提出薪資證明），其4名成年子女均未
    給付扶養費等情，此有上開綜合所得稅各類所得資料清單、
    財產歸屬清單、勞工保險被保險人投保資料表、薪資明細表
    等（卷第12-1至15頁、第19頁）在卷可參。則在查無聲請人
    有其他收入來源之情形下，本院即以其自陳每月收入20,000
    元作為核算其現在償債能力之基礎。
  ㈣關於聲請人個人日常必要支出部分，聲請人陳稱其租屋居住
    ，每月房租4,500元，此有房屋租賃契約書在卷可稽（卷第5
    0至58頁）。按債務人必要生活費用，以最近一年衛生福利
    部或直轄市政府所公告當地區每人每月最低生活費一點二倍
    定之，本條例第64條之2第1項定有明文。本院參酌衛福部社
    會司所公告108年度高雄市最低生活費標準為13,099元，則
    聲請人每月生活所必需除有特殊情形並有證據證明者外，自
    宜以此數額之1.2倍即15,719元為度，始得認係必要支出。
    又上開最低生活費用之標準，係照當地最近1年平均每人消
    費支出60％，依其基準之家庭收支調查報告調查表格式所示
    有關經常性支出之調查項目，其原即包括利息支出、食品、
    衣著、房租及水費、電費、醫療保健、交通、娛樂、教育等
    基本生活需求。本院認在聲請人未能立證證明其有其他特殊
    需求之情形下，其個人必要生活費用即應以此為限度。
四、綜上所述，以聲請人現每月收入20,000元為其償債能力基準
    ，扣除個人必要生活費15,719元後，餘4,281元，而聲請人
    目前負債總額為1,658,679元（參債權人清冊），以聲請人
    自陳每月可清償5,000元（見卷第42頁背面）計算，需約27
    年）計算式：1,658,679÷5,000÷12＝27.6）始能清償完畢，
    應認其已不能清償債務。此外，聲請人無擔保或無優先權之
    債務總額未逾1,200萬元，且無本條例第6條第3項、第8條或
    第46條各款所定駁回更生聲請之事由存在，則聲請人聲請更
    生為有理由，應予准許，爰命司法事務官進行本件更生程序
    。
五、依本條例第11條第1項、第45條第1項，裁定如主文。
中　　華　　民　　國　　108 　年　　5 　　月　　7 　　日
                民事庭　法　官　沈建興
以上正本係照原本作成。
本裁定不得抗告。
中　　華　　民　　國　　108 　年　　5 　　月　　7 　　日
                        書記官  胡美儀